【裁判字號】    97,重訴,41
【裁判日期】    970528
【裁判案由】    清償借款
【裁判全文】
臺灣士林地方法院民事判決              97年度重訴字第41號
原      告    第一商業銀行股份有限公司
法定代理人    丙○○
訴訟代理人    丁○○
被      告    維盈國際股份有限公司
                        1樓.
兼法定代理人  乙○○
被      告    甲○○○
              戊○○即雷震鳴.
兼訴訟代理人  己○○即雷震鳴.
上列當事人間清償借款事件，本院於民國96年5 月14日言詞辯論
終結，判決如下：
    主  文
被告己○○、戊○○應在繼承雷震鳴遺產之範圍內，與被告維盈
國際股份有限公司、乙○○、甲○○○連帶給付原告新臺幣陸佰
萬元、港幣壹拾伍萬肆仟柒佰柒拾柒點伍元、美金拾萬
仟貳佰伍拾柒點陸元，及分別如附表一、二、三所示之利息、違
約金。其中港幣及美金部分或按給付時原告銀行牌告即期外匯賣
出匯率折算新臺幣給付之。
原告其餘之訴駁回。
訴訟費用新臺幣壹拾陸萬陸仟陸佰元由被告連帶負擔五分之四，
餘由原告負擔。
    事實及理由
壹、程序部分：
    本件被告維盈國際股份有限公司（以下簡稱維盈公司）、乙○○、甲○○○經合法送達未於言詞辯論期日到場，核無民
    事訴訟法第386 條各款所列情形，爰依原告之聲請，由其一
    造辯論而為判決。
貳、實體部分：
一、本件原告起訴主張：
  (一)被告維盈公司於民國90年12月25日、91年2 月15日邀被告乙○○、甲○○○、被繼承人雷震鳴為連帶保證人，約定連帶
    保證人就維盈公司現在（包括過去所負現在尚未清償）及將
    來對於原告所負之一切債務，以本金新臺幣1 億5,000 萬元
    為限額暨其利息、遲延利息、違約金、損害賠償及其他有關
    費用，願與主債務人負連帶清償之責。
  (二)被告維盈公司於94年4 月7 日向原告借用新臺幣600 萬元，
    借款期間至95年4 月7 日止，約定利息按原告銀行基準利率
    （逾期時為3.74%） 加碼2.98% 機動計算（加碼後為6.72 %
    ），按月攤還本息，逾期清償在6 個月以內者，按上開利率
    10% ，超過6 個月者，按上開利率20% 計付違約金。詎上開
    借款屆清償期，被告未予清償，且自95年1 月8 日起即未繳
    納利息，尚欠本金新臺幣600 萬元及如附表1 所示之利息、
    違約金。
  (三)被告維盈公司於94年3 月24日與原告簽具「綜合授信契約書
    」，期限至95年3 月24日，約定對於被告維盈公司在約定期
    間內，在原告銀行以辦理信用狀方式向國外採購物資，以新
    臺幣2,000 萬元或等值外幣為限額循環開發遠期信用狀，如
    未按期付息時，遲延利息依原告銀行到期日一般外匯授信利
    率與原告新臺幣基本放款利率加週年利率2.5%二者比較孰高
    為準，逾期在6 個月以內部分，按上開利率10% ，逾期超過
    6 個月部分，按上開利率20% 計付違約金。嗣被告維盈公司
    於94年6 月20日、94年6 月22日委請原告開發遠期信用狀，
    墊款金額為港幣12萬6,582 元、8 萬745.5 元，共計港幣20
    萬7,327.5 元，僅清償港幣5 萬2,549.97元，另於94年3 月
    24 日 、94年3 月24日、94年4 月29日、94年5 月16日、94
    年7 月8 日、94年7 月21日委請原告開發遠期信用狀，墊款
    金額為美金7 萬8,409.4元、12萬4,036 元、3 萬1,949.64
    元、3 萬8,899.83元、2 萬5,453.36元、3 萬4,509.37元，
    共計美金33萬3,257.6 元，詎被告維盈公司屆期未予清償，
    尚結欠本金港幣15萬4,777.53元及如附表2 所示之利息、違
    約金、美金33萬3,257.6 元及如附表3 所示之遲延利息、違
    約金。
  (四)被繼承人雷震鳴於94年7 月24日歿，第1 、2 順位法定繼承
    人全部拋棄繼承權，被告己○○、戊○○未於法定期間聲請
    拋棄或限定繼承，自應繼承雷震鳴之債務。
  (五)爰依消費借貸、連帶保證、繼承之法律關係，訴請被告連帶
    給付前揭金額等語。
  (六)並聲明：被告應連帶給付原告新臺幣600 萬元、港幣15萬4,
    777.53元、美金33萬3,25 7.6元，及分別如附表1 、2 、3
    所示之利息、違約金。
二、被告之聲明陳述：
  (一)被告維盈公司、乙○○、甲○○○未於言詞辯論期日到場，
    亦未提出書狀作何聲明或陳述。
  (二)被告己○○、戊○○則以：伊2 人為被繼承人雷震鳴之姐妹
    ，第1 、2 順位繼承人拋棄繼承時，因代書大意疏漏未將被
    伊2 人一併辦理拋棄繼承，以致被告無辜承受債務。本件借
    款人為被告維盈公司，被繼承人雷震鳴為連帶保證人，連帶
    債務人雷震鳴與伊2 人雖有兄弟姐妹關係，惟伊2 人成年後
    與被繼承人雷震鳴並未同財共居，婚嫁後各有家庭，不曾收
    受雷震鳴財物贈與，亦無繼承其任何遺產，對於被繼承人之
    債務存否並不知悉，由伊2 人代負此筆龐大債務顯失公平，
    依97年5 月7 日修正公布之民法繼承編施行法第1 條之2 規
    定，應以所得遺產為限負清償責任等語置辯，並聲明：原告
    之訴駁回。
三、本件原告主張之事實，業據其提出保證書（第10頁）、約定
    書（第11頁至第14頁）、撥款申請書兼借款憑證（第15頁）
    、綜合授信契約（第16頁至第17頁）、開發信用狀申請書（
    第18頁至第25頁）、進口墊款結匯還款報告書（第26頁至第
    28頁）、臺灣臺中地方法院家事法庭函（第29頁）、繼承系
    統表（第30頁）、基準利率表（第62頁至第63頁）等影本為
    證，並經本院依職權調取臺灣臺中地方法院94年度繼字第17
    67號卷宗、96年度繼字第2899號裁定附卷可稽，則原告之主
    張，自堪信為真實。
四、按「借用人應於約定期限內，返還與借用物種類、品質、數
    量相同之物。」「數人負同一債務，明示對於債權人各負全
    部給付之責任者，為連帶債務。」「遲延之債務，以支付金
    錢為標的者，債權人得請求依法定利率計算之遲延利息，但
    約定利率較高者，仍從其約定利率。」「當事人得約定債務
    人於債務不履行時，應支付違約金。」「以外國通用貨幣定
    給付額者，債務人得按給付時，給付地之市價，以中華民國
    通用貨幣給付之。」民法第478 條、第272 條第1 項、第23
    3 條第1 項、第250 條第1 項、第202 條前段分別定有明文
    。本件被告維盈公司尚欠原告本金新臺幣600 萬元、港幣15
    萬4,777.53元、美金33萬3,25 7.6元，被告乙○○、李葉瓊
    、被繼承人雷震鳴為連帶保證人之事實，既經認定，已如前
    述，從而，原告依前揭規定，訴請被告維盈公司、乙○○、
    甲○○○連帶給付前揭金額，及分別如附表1 、2 、3 所示
    之利息及違約金，其中港幣、美金部分或按給付時原告銀行
    牌告即期外匯賣出匯率折算新臺幣給付之，為有理由，應予
    准許。
五、惟按，「繼承在民法繼承編中華民國97年1 月4 日前開始，
    繼承人對於繼承開始後，始發生代負履行責任之保證契約債
    務，由其繼續履行債務顯失公平者，得以所得遺產為限，負
    清償責任。」97年5 月7 日修正公布之民法繼承編施行法第
    1 條之2 第1 項定有明文。查被告戊○○、己○○因繼承雷
    震鳴之遺產而繼受前開連帶保證法律關係所負之債務，其繼
    承在97年1 月4 日前開始，本件債務為繼承開始後始發生代
    負履行責任之保證契約債務，而被告戊○○、己○○與雷震
    鳴為兄弟姐妹關係，並未同居共財，有戶籍謄本足考，由其
    2 人履行本件債務顯失公平，揆諸前揭法條規定，應認原告
    僅得請求在其繼承震震鳴遺產之限度內，負與其餘被告連帶
    清償之責任，始稱妥適。從而，原告依據消費借貸、連帶保
    證、繼承之法律關係，請求被告戊○○、己○○連帶給付，
    應認於如主文第1 項所示之範圍內為有理由，應予准許。至
    其就被告戊○○、己○○逾繼承雷震鳴遺產限度部分所為連
    帶給付之請求，則於法未合，為無理由，應予駁回。
六、末按，「法院為終局判決時，應依職權為訴訟費用之裁判。
    」民事訴訟法第87條第1 項定有明文。查本件原告之訴為一
    部有理由、一部無理由，訴訟費用新臺幣16萬6,600 元（裁
    判費16萬6,000 元、公示送達登報費300 元、300 元）應由
    被告連帶負擔5 分之4 ，餘由原告負擔。
七、據上論結，原告之訴為一部有理由、一部無理由，依民事訴
    訟法第385 條第1 項前段、第79條、第85條第2 項、第87條
    第1 項，判決如主文。
中    華    民    國    97    年    5     月    28    日
                  民事第二庭  法  官  陳玉曆
以上正本證明與原本無異。
如對本判決上訴，應於判決送達後20日內向本院提出上訴狀。
中    華    民    國    97    年    5     月    29    日
                              書記官  吳華瑋


司法院資訊處製作；財團法人民間司法改革基金會備份。
